最高法院刑事判決　　　　　　　九十六年度台非字第一六八號
上　訴　人　最高法院檢察署檢察總長
被　　　告　甲　○
上列上訴人因貫申建設股份有限公司自訴被告詐欺案件，對於台
灣高等法院中華民國九十六年一月十一日第二審確定判決（九十
四年度上易字第二二四四號，自訴案號：台灣台北地方法院九十
三年度自更(一)字第二一號），認為一部違法，提起非常上訴，本
院判決如下：
    主  文
原判決關於甲○共同詐欺得利部分撤銷。
甲○共同以詐術得財產上不法之利益，處有期徒刑伍月，如易科
罰金，以銀元參佰元即新台幣玖佰元折算壹日。
    理  由
非常上訴理由稱：「經查被告甲○前遭自訴人昭陽建設股份有限
公司提起詐欺之自訴，經台灣花蓮地方法院以八十六年度自字第
十八號判決無罪。嗣經自訴人提起上訴，由台灣高等法院花蓮分
院以八十七年度上易字第九十二號判決，改判偽造文書罪，處有
期徒刑四月確定，並經台灣高等法院花蓮分院檢察署以八十九年
度執字第三十一號准予易科罰金。被告於民國八十九年六月二十
九日繳納易科之罰金新台幣十萬九千八百元。惟被告所涉偽造文
書案件，嗣經提起再審，經台灣高等法院花蓮分院於九十年一月
十一日以八十九年度再字第一號判決，駁回自訴人昭陽建設股份
有限公司所提之第二審上訴，被告乃無罪判決確定。（台灣高等
法院花蓮分院九十年度賠字第二號決定書、八十九年度再字第一
號判決書參照）。原審未察，仍認被告前犯偽造文書案件，經台
灣高等法院花蓮分院判處有期徒刑四月，如易科罰金以三百元折
算一日，於八十九年六月二十九日易科罰金執行完畢後，五年內
再犯本案之罪，為累犯，而依累犯論科，顯有違誤。案經確定，
且於被告不利，爰依刑事訴訟法第四百四十一條、第四百四十三
條提起非常上訴，以資糾正」等語。
本院按：依修正前刑法第四十七條規定，必須受有期徒刑之執行
完畢，或受無期徒刑或有期徒刑一部之執行而赦免後，五年以內
再犯有期徒刑以上之罪者，始能依累犯加重其刑。本件原判決以
：被告甲○曾於民國八十九年間因偽造文書案件，經台灣高等法
院花蓮分院判處有期徒刑四月，如易科罰金以三百元折算一日，
並於八十九年六月二十九日易科罰金執行完畢，因而就被告與陳
宗惠、陳宗生共同於九十一年六月十一日至同年七月十五日間，
觸犯以詐欺得財產上不法之利益罪部分，論被告以累犯，判處有
期徒刑陸月，如易科罰金，以銀元參佰元即新台幣玖佰元折算壹
日。惟依卷內資料所示，原判決據以認定被告為累犯之前開偽造
文書罪，係前經昭陽建設股份有限公司（下稱昭陽公司）自訴被
告詐欺之案件，由台灣花蓮地方法院以八十六年度自字第十八號
判決無罪後，昭陽公司不服提起上訴，經台灣高等法院花蓮分院
以八十七年度上易字第九十二號判決，改依偽造文書罪判處被告
有期徒刑四月，如易科罰金以三百元折算一日確定，並由被告於
八十九年六月二十九日繳納易科之罰金執行完畢在案（台灣高等
法院花蓮分院檢察署八十九年度執字第三十一號）。然該案復經
被告聲請再審獲准，由台灣高等法院花蓮分院於九十年一月十一
日以八十九年度再字第一號判決，駁回昭陽公司所提之第二審上
訴，被告乃無罪判決確定，有台灣高等法院花蓮分院九十年度賠
字第二號決定書、八十九年度再字第一號判決書及被告之前案紀
錄表附卷可稽。原審對卷內被告前案紀錄未詳為審酌，誤認被告
再犯本件詐欺得利罪係累犯，適用修正前刑法第四十七條規定予
以加重其刑，自有適用法則不當之違背法令。案經確定，且於被
告不利。非常上訴意旨執以指摘，為有理由。爰將原確定判決關
於被告共同詐欺得利部分撤銷，由本院另行判決如主文第二項所
示，以資救濟。
據上論結，應依刑事訴訟法第四百四十七條第一項第一款但書，
刑法第二十八條、第三百三十九條第二項、修正前同法第四十一
條第一項，修正前罰金罰鍰提高標準條例第二條，判決如主文。
中　　華　　民　　國　九十六　年　　六　　月　二十九　日
                      最高法院刑事第五庭
                          審判長法官  林　增　福
                                法官  邵　燕　玲
                                法官  張　清　埤
                                法官  陳　世　雄
                                法官  蔡　國　在
      本件正本證明與原本無異
                                      書  記  官
中　　華　　民　　國　九十六　年　　七　　月　　五　　日
                                                      Ｅ
附錄：
刑法第三百三十九條第一、二項
意圖為自己或第三人不法之所有，以詐術使人將本人或第三人之
物交付者，處五年以下有期徒刑、拘役或科或併科一千元以下罰
金。
以前項方法得財產上不法之利益或使第三人得之者，亦同。
